【裁判字號】    90,訴,1885
【裁判日期】    901231
【裁判案由】    強盜
【裁判全文】
臺灣桃園地方法院刑事判決                          九十年度訴字第一八八五號
    公  訴  人  臺灣桃園地方法院檢察署檢察官
    被      告  乙○○
    指定辯護人  本院公設辯護人丙○○
右列被告因強盜案件，經檢察官提起公訴（九十年度偵字第一七三一二號），本院判
決如左：
    主  文
乙○○攜帶兇器竊盜，因防護贓物，脫免逮捕，當場施以脅迫，處有期徒刑年。剪
刀壹把沒收。
    事  實
一、乙○○因經商失敗，財產散盡，淪落街頭，終日與酒精為伍，又因身無分文，為
    求得酒類解癮，竟意圖為自己不法所有，於民國九十年十月十三日十五時四十六
    分許，攜帶其所有客觀上具危險性可為兇器使用之剪刀一把，在桃園縣中壢市○
    ○路○段一九六號ＯＫ便利商店內，竊取貨架上之紹興酒一瓶，得手後將之置入
    其外衣內，惟乙○○之竊取行為均為當時店內職員甲○○自店內反光鏡上目擊，
    經甲○○要求乙○○將外衣內之紹興酒交出，乙○○為防護贓物及脫免逮捕，竟
    當場取出身上之剪刀一把刀尖向前置於胸前，脅迫甲○○後退讓其離開，而施以
    脅迫，經緩步將甲○○逼退出店門外後，乙○○即攜帶紹興酒從容離去，嗣甲○
    ○返回店內報警，經警循線於同日十七時三十分許，在桃園縣中壢市○○路六十
    六號處查獲乙○○，並扣得紹興酒一瓶。
二、案經桃園縣警察局中壢分局報請臺灣桃園地方法院檢察署檢察官偵查起訴。
    理  由
一、訊據被告乙○○固坦承有於右揭時、地進入ＯＫ便利商店之事實，惟矢口否認有
    攜帶剪刀竊盜或強盜財物犯行，辯稱：伊要去借內褲，不記得有無持剪刀，錄影
    帶內並未顯示伊身上藏有酒瓶，伊亦無持剪刀施強暴、脅迫等云云。
二、經查：被告於右揭時地進入便利商店後，先佯稱有無內褲，經店員帶往內褲區後
    ，趁店員不注意之際，自貨架上取出紹興酒一瓶置入其大衣內，惟為店員發覺，
    經店員要求其將所竊之物交出，詎為防護贓物，脫免逮捕，竟取出身上之剪刀利
    器一把置於胸前，脅迫店員退出店門而趁勢離去等情，業據證人甲○○證稱：「
    有一男子約五十歲至ＯＫ便利商店內就問我有無賣內褲，我就帶他至內褲區，他
    就問我內褲是否可以借他穿，我說不行，該男子就靠近過來，我感覺很奇怪就遠
    離，利用店內的鏡子看他的行動，發現他拿了一瓶酒就往大衣內塞，我發現後就
    告訴他說，麻煩請把藏在大衣內的東西拿出來，他當時說沒有拿，我說有拿請拿
    出來，不然我就要報警了，他說要報警就去報，我就看見他手拿尖的小剪刀，走
    往我這邊過來，我就往店外跑」（警訊筆錄）、「那剪刀很像是園藝的剪刀，頭
    尖尖的，柄是紅色的」（本院九十年十一月二十九日審判筆錄）等語，此與當日
    便利商店之監視器所攝得之影像：「十五時四十六分五十秒乙○○進入店內，
    當時身上未攜有物品，進門後朝右邊走入。十五時四十七分二十八秒，店員甲
    ○○說先生你在幹什麼，東西不拿出來，我要報警，乙○○則回答好啊，你去報
    警。十五時時四十七分四十二秒，甲○○面向乙○○，背朝大門，神色緊張，
    乙○○手放在張開外套中，面對甲○○逼使其退出大門，甲○○出大門後立即往
    大門左側跑去，乙○○則慢步往大門另一側離去，甲○○待乙○○離去後，立即
    返回店內報警。」等情相符，並有紹興酒一瓶扣案可稽，雖被告所持以脅迫甲○
    ○之剪刀一把未扣案，然被告當時確實持有一把類似園藝用頭尖尖的，柄是紅色
    的剪刀，已據甲○○結證在卷，而被告本人亦不否認其確曾持有過同型之剪刀，
    且衡以案發之時，被告如未以其所攜帶之剪刀利器脅迫甲○○，則以該便利商店
    當時僅有店員甲○○一人看店，甲○○豈會置之不顧而自行離去？又豈會以背對
    門，緩步而行之違反常情方式退出門外？因之，證人甲○○證稱被告當時確持有
    剪刀一把脅迫伊等證詞，應可採信。又扣案紹興酒一瓶確係自便利商店所竊，已
    據證人甲○○證述在卷，被告雖否認竊取該瓶紹興酒，辯稱伊都是喝黃酒云云，
    然以被告對於該瓶酒之來源，始則供稱係在中壢市三仙巷雜貨店所購，繼則辯稱
    係三仙巷賣麵太太所給的，前後供述並不一致，所辯係購買或他人贈與云云，均
    不可採。
三、被告攜帶客觀上具危險性，可為兇器使用之剪刀一把至便利商店竊盜，得手後，
    為防護贓物，脫免逮捕，竟以所攜帶之剪刀脅迫店員甲○○，核其所為，係犯刑
    法第三百二十九條、第三百三十條第一項之加重強盜罪。公訴人認係犯刑法第三
    百二十九條、第三百二十八條之普通強盜罪，尚有誤會，惟其基本事實相同，起
    訴法條應予變更。爰審酌被告犯罪之動機、目的、手段、犯罪所生之危害，犯罪
    後之態度，並審酌被告原為殷實商人，因故經商失販，財產散失，妻子離散，自
    此一蹶不振，淪落街口，以打零工維生，終日與酒精為伍，且其所圖得之物亦僅
    價值低微之紹興酒一瓶，情輕法重，犯罪之情節可堪憫恕，所犯最輕本刑五年以
    上有期徒刑之罪，認為即予宣告法定低度刑期，猶嫌過重，爰依刑法第五十九條
    規定酌量減輕其刑等一切情狀，量處如主文所示之刑。被告所有用以脅迫甲○○
    所用之剪刀一把雖未扣案，然並無證據證明已滅失，應依刑法第三十八條第一項
    第二款宣告沒收。
據上論斷，應依刑事訴訟法第二百九十九條第一項前段、第三百條，刑法第三百二十
九條、第三百三十條第一項、第五十九條、三十八條第一項第二款，判決如主文。
本案經檢察官魏雯祈到庭執行職務。
中      華      民      國      九十        年    十二    月  三十一    日
                                  臺灣桃園地方法院刑事第一庭
                                      法  官    黃  斯  偉
右正本證明與原本無異。
如不服本判決，應於判決送達後十日內向本院提出上訴狀( 應附繕本 )，上訴於
臺灣高等法院。
                                    書記官    薛  淑  玲
中      華      民      國         九十一   年       一   月      二    日
附論罪科刑依據之法條：
刑法第三百二十九條
竊盜或搶奪，因防護贓物、脫免逮捕或湮滅罪證而當場施以強暴、脅迫者、以強盜論
。
刑法第三百三十條
犯強盜罪而有第三百二十一條第一項各款情形之一者，處五年以上十二年以下有期徒
刑。
前項之未遂犯罰之。


司法院資訊處製作；財團法人民間司法改革基金會備份。
